臺灣板橋地方法院刑事判決　　　　　　　 93年度訴字第444號
公　訴　人　臺灣板橋地方法院檢察署檢察官
被　　　告　丁○○
上列被告因違反槍砲彈藥刀械管制條例等案件，經檢察官提起公
訴（92年度偵字第13581 號），本院判決如下：
    主  文
丁○○行使偽造私文書，足以生損害於公眾及他人，累犯，處有
期徒刑捌月，汽（機）車駕駛人異動申請書貳紙上偽造之「戊○○」簽名各壹枚及扣案補發之「戊○○」名義普通重型機車、普
通小型車駕駛執照各壹張均沒收；又竊盜，累犯，處有期徒刑肆
月，扣案變造之「甲○○」名義
應執行有期徒刑拾月，汽（機）車駕駛人異動申請書貳紙上偽造
之「戊○○」簽名各壹枚及扣案補發之「戊○○」名義普通重型
機車、普通小型車駕駛執照各壹張、變造之「甲○○」名義身分
證上丁○○相片壹張均沒收。
被訴違反槍砲彈藥刀械管制條例部分無罪。
    事  實
一、丁○○前於民國88年間，因違反毒品危害防制條例案件，經
    臺灣臺北地方法院以88年度訴字第1469號判處有期徒刑8 月
    確定，於91年2 月25日執行完畢；又於90年間因持有第二級
    毒品案件，經臺灣士林地方法院以90年度簡字第1701號判處
    有期徒刑3 月，如易科罰金，以3 百元折算1 日確定，甫於
    91年7 月10日易科罰金執行完畢（於本件均構成累犯）。詎
    猶不知悔改，復因施用毒品案件遭通緝，為免遭警緝獲，而
    於92年5 月間，在臺北市○○○路某處，拾獲戊○○於92年
    5 月5 日所遺失之
    ，基於侵占犯意（起訴書誤載為概括犯意），將之侵占入己
    ，並基於行使偽造、變造文書、使公務員登載不實之犯意，
    於拾獲當日即在基隆市○○區○○路279 之2 號6 樓住處內
    ，將上開拾獲之戊○○名義
    下，換貼上自己的照片而予以變造。繼於92年5 月8 日，明
    知戊○○之普通重型機車駕駛執照、普通小型車駕駛執照均
    未遺失，再持上開變造之
    監理處，冒用戊○○名義，以普通重型機車、普通小型車駕
    駛執照遺失為由，在汽（機）車駕駛人異動申請書上接續偽
    造戊○○之簽名2 枚，而據以接續偽造完成上開申請書2 紙
    後，連同上開變造之
    之承辦人員鍾宗龍申請補發戊○○名義之普通重型機車、普
    通小型車駕駛執照而行使之，致承辦人員鍾宗龍誤信為真實
    ，而將戊○○普通重型機車、普通小型車駕駛執照遺失此不
    實之事項登載於職務上所掌之「駕籍資料作業檔」電腦資料
    中，並製發黏貼有丁○○相片之戊○○名義之普通重型機車
    、普通小型車駕駛執照各1 張予丁○○，嗣丁○○於得逞後
    ，隨即將上開經變造之戊○○
    近之排水溝內，均足以生損害於戶政機關對
    通監理機關對汽機車駕駛執照管理之正確性及戊○○本人之
    權益。嗣丁○○又於92年7 月13日下午5 時許，在臺北市○○街某處，搭乘乙○○所駕駛甲○○前於92年7 月11日在臺
    北市○○○路與遼寧街口遭竊之車號Ｓ6 —7981號自用小客
    車時（乙○○涉嫌竊盜部分，由本院另行審結），因在該自
    小客車前座置物箱內發現與該自小客車一起被竊而於乙○○
    持有中之甲○○
    竊盜犯意，予以竊取，並於得手後，復另基於變造特種文書
    之犯意，在臺北市某不詳處，於前開車號Ｓ6 —7981號自小
    客車上，將所竊取之甲○○
    下，換貼上自己的照片而變造之，足生損害於甲○○及戶政
    機關對
    4 時40分許，搭乘乙○○所駕駛甲○○前開遭竊之車號Ｓ6
    —7981號自用小客車，途經國道三號公路北向34.5公里時，
    因乙○○駕駛上開車輛超速違規為警攔檢盤查，且經警查悉
    該車係屬贓車，車上復有槍彈，遂請丁○○一同回警局協助
    調查，斯時丁○○為掩飾其身分，遂持上開所申請黏貼有丁○○相片之戊○○名義之普通小型車駕駛執照供警查驗，而
    行使之，足以生損害於戊○○及警政機關身分查核、刑案偵
    辦等作業之正確性。嗣丁○○於有偵查犯罪職務之員警尚不
    知該黏貼有丁○○相片之戊○○名義之普通小型車駕駛執照
    係丁○○於拾獲戊○○遺失之
    監理機關申請補發所取得之犯罪前，即主動向員警自首坦承
    該部分所為而接受裁判，始為警知悉並循線查得上情，且扣
    得經變造之甲○○
    丁○○相片之戊○○普通重型機車、普通小型車駕駛執照各
    1 張。
五、案經內政部警政署國道公路警察局第六警察隊報告臺灣板橋
    地方法院檢察署檢察官偵查起訴。
    理  由
壹、有罪部分
一、關於拾獲、變造證件，並持以申請駕照、行使證件（即被害
    人戊○○）部分：
    前揭被告丁○○於拾獲被害人戊○○所遺失之
    該
    顯」之簽名，並持向臺北市監理處申請補發普通重型機車、
    普通小型車駕駛執照，使不知情之承辦人員鍾宗龍將此不實
    之事項登載於職務上所掌之「駕籍資料作業檔」電腦資料中
    ，並製發貼有被告相片之「戊○○」名義之普通重型機車、
    普通小型車駕駛執照予被告，嗣被告於為警調查時，為掩飾
    身分，復持上開補發之普通小型車駕駛執照，冒稱係「戊○○」而向承辦員警行使等事實，業據被告於警詢、偵查中及
    本院調查、審理時供承：係於92年4、5月間，在臺北市○○○路，撿到戊○○
    拿到監理處以遺失為由申請補發機車、汽車駕駛執照，後來
    在高速公路被攔檢，回警局員警要伊提出證件，伊就拿補發
    之戊○○駕照給員警看，異動申請書上「戊○○」簽名是伊
    所為，申請書上的相片亦為伊本人等語綦詳（見92年度偵字
    第13581 號卷第42頁、第119 頁、第120 頁；本院卷第95頁
    、第96頁、第220 頁），核與證人戊○○於警詢時所證述之
    內容相符（見同上偵查卷第67頁），並有臺北市監理處93年
    4 月6 日北市監二字第09361030800 號函暨所附汽（機）車
    駕駛人異動申請書影本2 紙、本院公務電話紀錄1 件在卷及
    經補發貼有被告相片之「戊○○」名義之普通重型機車、普
    通小型車駕駛執照各1 張扣案可資佐證，是被告上開出於任
    意性之自白，經核與事實相符，堪以採信。事證明確，被告
    此部分犯行洵堪認定。
二、關於竊盜、變造證件（即被害人甲○○）部分：
    訊據被告丁○○固坦承將自己照片換貼在甲○○名義之身分
    證上，有變造特種文書之犯行不諱，惟矢口否認有何竊盜犯
    行，辯稱：該紙甲○○名義
    駛車號Ｓ6 —7981號自用小客車時，於該車上交付給伊者，
    伊並無竊盜云云。然查：上揭甲○○名義之
    未經持有人即同案被告乙○○之同意，即擅自予以竊取之事
    實，業經證人即同案被告乙○○於本院審理時到庭證述：（
    被告問：請證人說明上車後，甲○○
    ）當天我的車子壞掉，就跟一個綽號阿三的人借車（該車號
    Ｓ6 —7981號自用小客車究係同案被告乙○○所借或所竊，
    由本院於同案被告乙○○涉案部分審結時另行認定）‧‧‧
    ‧，後來丁○○是有從置物箱內拿1 個證件給我看，應該是
    細看就說不知道，但是確定
    來我就將
    ，（檢察官問：你是否有同意丁○○將甲○○
    ）因為後來我不知道這
    語明確（見本院卷第217 頁、第218 頁），是被告辯稱該紙
    不足採。此外，並有被害人甲○○於警詢時之指述（見92年
    度偵字第13581 號卷第14頁）、贓物認領保管單1 紙、車輛
    竊盜、車牌失竊資料個別查詢報表—查詢車輛認可資料1 件
    （見同上偵查卷第15頁、第16頁）及於被告身上查獲，業經
    變造換貼上被告照片之甲○○名義
    ，事證明確，被告竊盜及變造特種文書之犯行，亦堪以認定
    。
三、按國民
    第212 條所指之特種文書。又將他人證件上之相片撕下換貼
    其他人之相片，乃不變更原有文書之本質而就文書之內容更
    改，係屬刑法所稱變造之行為。再者，「汽（機）車駕駛人
    異動」乃係由欲申請汽（機）車各項資料變動之人，在其上
    簽名後，交由監理機關據以辦理，具有申請書之性質，在尚
    未經監理機關核准並蓋用車輛登記審核章前，係屬私文書之
    一種。是被告上開將所拾獲之戊○○
    變造後，填寫上開異動申請書，偽造「戊○○」之簽名，完
    成偽造上開異動申請書後，再持以向監理機關申請駕駛執照
    而行使，使負責承辦之公務員登載不實，而製發駕駛執照，
    並持以供警方查驗，核其所為，係犯刑法第337 條之侵占遺
    失物罪、第216 條、第212 條之行使變造特種文書罪、第21
    6 條、第210 條之行使偽造私文書罪及第216 條、第214 條
    之行使使公務員登載不實罪。又本件依起訴書所載犯罪事實
    ，被告顯然僅有1 次侵占遺失物之行為，並無所謂連續犯情
    形，是起訴書論罪法條欄載為有連續犯關係云云，容有誤會
    。另公訴意旨雖未敘及被告前揭偽造「戊○○」簽名，而偽
    造異動申請書後，復持以行使之犯行，然該部分事實與公訴
    人起訴之犯罪事實既或具想像競合犯之裁判上一罪關係，或
    具牽連犯之裁判上一罪關係，自應為起訴效力所及，且此部
    分亦已經蒞庭檢察官當庭補充在卷（見本院卷第224 頁），
    基於審判不可分原則，本院自得一併加以審酌，併予敘明。
    又被告係基於單一犯意，於時間、地點密接情況下，在上開
    2 紙異動申請書上各別偽造「戊○○」之簽名，而分別偽造
    完成上開2 紙異動申請書，在刑法評價上，應視為數個舉動
    之接續施行，均為接續犯。被告上開接續偽造「戊○○」簽
    名之行為，為接續偽造上開異動申請書之部分行為，不另論
    罪。被告變造、偽造文書及使公務員登載不實後，復持以行
    使，其變造、偽造、使公務員登載不實之低度行為，均應為
    其後行使之高度行為所吸收，皆不另論罪。再被告所犯行使
    偽造私文書罪、行使變造特種文書罪，係以一交付行為（指
    以偽造申請書連同變造
    補發之「申請」而言）所同時觸犯，為想像競合犯，應依刑
    法第55條前段規定，從一重之行使偽造私文書處斷。被告上
    開所犯行使偽造私文書、行使使公務員登載不實、侵占遺失
    物三罪間，具有方法目的之牽連關係，為牽連犯，應依刑法
    第55條後段規定，從一重之行使偽造私文書罪處斷。另被告
    未經同案被告乙○○之同意，即擅自將於同案被告乙○○持
    有中之甲○○
    刑法第320 條第1 項之竊盜罪及第212 條之變造特種文書罪
    。被告所犯上開2 罪間，有方法目的之牽連關係，應依刑法
    第55條後段規定，從一重之竊盜罪處斷。又被告上開所犯行
    使偽造私文書罪與竊盜罪間，犯意各別，行為互殊，應予分
    論併罰。查被告前於88年間，因違反毒品危害防制條例案件
    ，經臺灣臺北地方法院以88年度訴字第1469號判處有期徒刑
    8 月確定，於91年2 月25日執行完畢；又於90年間因持有第
    二級毒品案件，經臺灣士林地方法院以90年度簡字第1701號
    判處有期徒刑3 月，如易科罰金，以3 百元折算1 日確定，
    甫於91年7 月10日易科罰金執行完畢等情，有臺灣高等法院
    被告全國前案紀錄表1 份在卷可稽，其受有期徒刑之執行完
    畢後，5 年以內再犯有期徒刑以上之罪，為累犯，應依刑法
    第47條規定加重其刑。末查，被告於有偵查犯罪職務之員警
    尚不知該黏貼有丁○○相片之戊○○名義之普通小型車駕駛
    執照係被告於拾獲戊○○遺失之
    向監理機關申請補發所取得之犯罪前，即主動向員警自首坦
    承該部分所為而接受裁判等情，業經證人即本件承辦員警丙○○於本院審理時到庭證述：於被告供稱所持用之戊○○名
    義之普通小型車駕駛執照不是被告的之前，並沒有懷疑該駕
    照之真實性，因為被告所提出來的駕照是經由監理機關所核
    發，外觀上並無任何異狀，所以並無確定或已懷疑有持他人
    證件冒名申請之情形等語屬實（見本院卷第267 頁），故被
    告上揭所為，核與自首之要件相符，應依刑法第62條前段之
    規定，就被告上揭所涉犯罪部分減輕其刑，並依法先加重後
    減輕之。爰審酌被告拾獲被害人戊○○
    造，並持以冒名申請駕駛執照，使公務員登載不實，又持登
    載不實之駕駛執照供員警查驗身分，意圖規避，損害戶政機
    關、交通監理機關對證照管理之正確性，並損及被害人戊○○之權益，復在搭乘同案被告乙○○所駕駛被害人甲○○前
    所遭竊之自小客車時，因見被害人甲○○
    車上，遂又另行起意竊盜，並於得手後，即予換貼相片而加
    以變造，亦損及戶政機關對證照管理之正確性及被害人甲○○之權益，惡性顯然非輕，應加非難，惟念其犯罪後已坦承
    大部分犯行，態度尚佳，兼衡其犯罪之動機、目的、手段、
    智識程度等一切情狀，酌情各量處如主文所示之刑，並定其
    應執行之刑。
四、扣案變造之「甲○○」名義
    所有供犯罪所用之物；扣案冒名申請補發之「戊○○」名義
    普通重型機車、普通小型車駕駛執照各1 張，為被告所有，
    因犯罪所得之物，應分別依刑法第38條第1 項第2 款、第3
    款規定，宣告沒收。又前開偽造之汽（機）車駕駛人異動申
    請書2 紙，雖係被告供本件犯罪所用之物，然業經提出於監
    理機關而行使，已非屬被告所有，依法固無從宣告沒收，惟
    其上偽造之「戊○○」簽名各1 枚，則應依刑法第219 條規
    定，不問屬於犯人與否，均沒收之。
五、公訴意旨另以被告於92年7月13日下午7時許，持變造之甲○○
    之甲○○
    分證，足以生損害於甲○○、戶政機關對於
    確性及電信公司對於租用人資料管理之正確性，尚涉有行使
    變造特種文書罪嫌云云。惟查，訊之被告堅決否認有上揭行
    使變造特種文書犯行，並辯稱：伊向統一超商申請易付卡時
    ，並沒有出示換貼上伊相片之甲○○
    用等語，而公訴人認被告尚涉有行使特種文書之犯行，非但
    並未提出任何證據以資證明，甚且於本院行準備程序時，復
    表示起訴書有關「被告丁○○持變造後之甲○○
    易付卡而行使」的部分之記載請求更正刪除等語（見本院卷
    第97頁），則此部分顯然不能證明被告犯罪，此外復查無其
    他積極證據足資認定被告有於變造後復加以行使之犯行，原
    應為無罪之諭知，惟公訴意旨認此部分與前開有罪部分或有
    實質上一罪關係，或有連續犯、牽連犯裁判上一罪關係，爰
    不另為無罪之諭知，附此敘明。
貳、無罪部分
一、公訴意旨略以：被告丁○○於不詳時間，未經許可，向同案
    被告乙○○借得而未經許可，非法持有具有殺傷力之仿GLOC
    K廠17型半自動手槍改造而成之改造手槍1支，因認被告涉犯
    槍砲彈藥刀械管制條例第11條第4 項之未經許可，持有改造
    手槍罪嫌云云。
二、按犯罪事實，應依證據認定之，無證據不得認定犯罪事實。
    又不能證明被告犯罪者，應諭知無罪之判決，刑事訴訟法第
    154條第2項、第301條第1項分別定有明文。再按事實之認定
    ，應憑證據，如未能發現相當證據，或證據不足以證明，自
    不能以推測或擬制之方法，以為裁判基礎。認定不利於被告
    之事實，須依積極證據，茍積極證據不足為不利於被告事實
    之認定時，即應為有利於被告之認定，更不必有何有利之證
    據。又認定犯罪事實所憑之證據，雖不以直接證據為限，間
    接證據亦包括在內；然而無論直接或間接證據，其為訴訟上
    之證明，須於通常一般之人均不致有所懷疑，而得確信其為
    真實之程度者，始得據為有罪之認定，倘其證明尚未達到此
    一程度，而有合理之懷疑存在時，即無從為有罪之確信（最
    高法院40年臺上字第86號、30年上字第816 號、76年臺上字
    第4986號判例參照）。
三、公訴意旨認被告丁○○涉犯槍砲彈藥刀械管制條例第11條第
    4 項之未經許可，持有改造手槍罪嫌，無非以有上揭改造手
    槍1 支扣案及於前揭改造手槍上所採集之指紋經鑑定結果，
    其中一枚與被告左食指指紋相符，有內政部警政署刑事警察
    局92年8 月19日刑鑑字第0920139600號槍彈鑑定書一份附卷
    可稽，為其論據。
四、訊據被告丁○○堅決否認有上揭事實，辯稱：伊並未向同案
    被告乙○○借過槍枝等語，核與證人即同案被告乙○○於本
    院審理時到庭具結證稱：「（審判長問：92年7 月13日之前
    你有無把查獲3 支槍或任何槍枝交給丁○○持有過？）沒有
    。」等語相符，則被告上揭所辯，顯然並非虛構。而公訴意
    旨認被告涉嫌持有改造手槍罪嫌所憑證據，依上所述，其中
    (1)內政部警政署刑事警察局上揭鑑定書，僅足供證明被告確
    曾接觸過該支改造槍枝，惟尚不足以證明該支改造手槍曾於
    被告之實力支配管理下而於被告之持有中，(2)雖有前揭改造
    手槍1 支扣案，但亦無法單憑之即認定被告有公訴意旨所指
    之持有改造手槍犯行，此外復查無其他積極證據足資認定被
    告有公訴意旨所指之未經許可，持有改造手槍犯行，揆諸前
    揭說明，被告此部分犯罪自屬不能證明，應為無罪判決之諭
    知。
據上論斷，應依刑事訴訟法第299 條第1 項前段、第301 條第1
項，刑法第210 條、第212 條、第214 條、第216 條、第219 條
、第320 條第1 項、第337 條、第55條、第47條、第62 條 前段
、第51條第5 款、第38條第1 項第2 款、第3 款，罰金罰鍰提高
標準條例第一條前段，判決如主文。
本案經檢察官程秀蘭到庭執行職務。
中　　華　　民　　國　　94　　年　　2 　　月　　25　　日
                  刑事第十庭  審判長法  官  高奕驤
                                    法  官  曾正耀
                                    法  官  黃若美
上列正本證明與原本無異。
如不服本判決，應於判決送達後十日內向本院提出上訴狀 (應附
繕本) ，上訴於臺灣高等法院。
                                    書記官  曹秋冬
中　　華　　民　　國　　94　　年　　2 　　月　　25　　日
附錄本案論罪科刑法條全文：
中華民國刑法第210條
偽造、變造私文書，足以生損害於公眾或他人者，處五年以下有
期徒刑。
中華民國刑法第212條
偽造、變造護照、旅券、免許證、特許證及關於品行、能力服務
或其他相類之證書、介紹書，足以生損害於公眾或他人者，處一
年以下有期徒刑、拘役或三百元以下罰金。
中華民國刑法第214條
明知為不實之事項，而使公務員登載於職務上所掌之公文書，足
以生損害於公眾或他人者，處三年以下有期徒刑、拘役或五百元
以下罰金。
中華民國刑法第216條
行使第條至第條之文書者，依偽造、變造文書或登載不實事項或
使登載不實事項之規定處斷。
中華民國刑法第320條
意圖為自己或第 3 人不法之所有，而竊取他人之動產者，為竊盜
罪，處五年以下有期徒刑、拘役或五百元以下罰金。
意圖為自己或第 3 人不法之利益，而竊佔他人之不動產者，依前
項之規定處斷。
前二項之未遂犯罰之。
中華民國刑法第337條
意圖為自己或第 3 人不法之所有，而侵占遺失物、漂流物或其他
離本人所持有之物者，處五百元以下罰金。
